臺北高等行政法院簡易判決　　　　　　　　　　　　八十九年度簡字第六七三○號
　　原　　　告　甲○○　男五十.
　　被　　　告　臺北市政府
　　代　表　人　乙○○市長）.
　　訴訟代理人　丙○○
右當事人間因違反大眾捷運法事件，原告不服行政院中華民國八十九年十月十六日
臺八十九訴字第三○○四九號再訴願決定，提起行政訴訟。本院判決如左：
　　主  文
原告之訴駁回。
訴訟費用由原告負擔。
　　事  實
一事實概要：緣原告於民國（以下同）八十九年三月二十二日十八時許，在臺北捷運
  系統淡水線臺北車站（以下稱捷運臺北站）之禁止飲食區內食用麵包，經被告調派
  支援捷運保安之員警當場查獲。被告遂依大眾捷運法第五十條第一項第八款規定，
  以八十九年三月二十二日編號第○○五七二九號「違反大眾捷運系統管理事件處分
  書」，裁處罰鍰新臺幣（以下同）一千五百元。原告不服，主張大眾捷運系統站內
  禁食標誌不明顯，且相關宣傳不夠徹底，致其不知捷運臺北站內禁止飲食，請撤銷
  免罰等語，向交通部提起訴願，經該部以八十九年五月三十日交訴八十九字第○三
  三九五三號決定駁回。原告仍不服，向行政院提起再訴願，亦遭八十九年十月十六
  日臺八十九訴字第三○○四九號決定駁回，原告仍不服，遂提起本件行政訴訟。
二兩造聲明：
　(一)原告聲明求為判決：
    1.再訴願決定、訴願決定及原處分均撤銷。
    2.訴訟費用由被告負擔。
　(二)被告聲明求為判決：
    1.原告之訴駁回。
    2.訴訟費用由原告負擔。
三兩造之陳述：
　(一)原告主張之理由：
    1.原告自八十九年二月下旬開始乘坐捷運，捷運臺北站在火車站下層，於八十九
      年六月始在火車站進入捷運站口擺放可移動之「不可飲食」標示牌，旅客不易
      察覺。且捷運臺北站內水泥牆掛有垃圾筒，分可燃、不可燃兩種，旅客坐在石
      椅上，面對軌道，呈現在眼前盡是明亮的廣告牌，不易向兩面牆壁不光亮的「
      不可飲食」告示圖張望，容易誤以為可以吃東西，尤其是吃麵包。
    2.臺灣鐵路公路車上均可食用便當、麵包，乃我國交通運輸上「吃」的文化。捷
      運自八十六年七月營運以來，車廂上「禁煙」、「禁食」標示清楚，沒有垃圾
      筒，加上擴音器之廣播，乘客明瞭不可抽煙、不可吃檳榔、不可吃東西，故捷
      運車廂上違規者很少。惟捷運臺北站宣導不夠，沒有擴音器，電動字幕十月份
      才播放，之前又設置有垃圾筒，易讓人產生錯覺致被誤導，此即所謂之「不教
      而殺謂之虐」。
    3.一再訴願決定罔顧事實，未探究臺北市政府宣導工作是否落實及捷運臺北站電
      動字幕十月份才播放，逕駁回原告之一再訴願，難令原告心服。
  (二)被告主張之理由：
    1.按大眾捷運法第五十條第一項第八款規定：「有下列情形之一者，處新臺幣一
      千五百元以上七千五百元以下罰鍰：．．．八於大眾捷運系統禁煙區內吸煙，
      或於禁止飲食區內飲食，或隨地吐痰、檳榔汁、檳榔渣，拋棄紙屑、煙蒂、口
      香糖、瓜果或其皮、核、汁、渣或其它一般廢棄物。」
    2.查本件查獲之違規事實，有八十九年三月二十二日編號Ａ○○五七二九號臺北
      市政府違反大眾捷運系統管理事件處分書影本附卷可稽，原告亦自承有於捷運
      台北站禁止飲食區內飲食之行為，其違規事實洵堪認定，且原告向交通部及行
      政院提起訴願及再訴願，交通部及行政院均依據被告答辯，認被告難謂未盡告
      誡禁止飲食規定之責，及被告考量原告違規情節，處以法定最低罰鍰，並無違
      誤，遂駁回其一再訴願。
    3.原告雖主張捷運臺北站禁止飲食標誌不夠明顯、無宣導廣播，於八十九年六月
      始擺放可移動之「不可飲食」標示牌乙節，查臺北大眾捷運股份有限公司早自
      八十六年七月一日起，即不斷地透過全國性及區域性之大眾傳播媒體（包含平
      面及電子媒體）加強對民眾作廣泛及詳盡之宣導，並派員至各車站及列車內向
      民眾勸止飲食之行為，同時各車站通車前，在出入口、大廳、月臺牆壁、電梯
      及列車上，皆已張貼完成禁止飲食之標誌及警語。此外，臺北大眾捷運股份有
      限公司更在各車站出入口噴上醒目之黃色禁食之標線，並經常於各車站及列車
      上以播音方式播送捷運系統內禁止飲食之相關規定，故應認已善盡告知之義務
      ，無宣導不周之情事。
    4.原告另主張捷運臺北站內設有二個精緻之垃圾桶，其誤以為站內可飲食乙節，
      查捷運車站設置垃圾桶目的係為方便旅客拋棄隨身廢棄物，並維持站內之清潔
      美觀，進而提供旅客乾淨舒適之搭乘環境，且站內顯目處張貼有禁止飲食標誌
      及警語，故站內設置垃圾桶並不致使旅客誤認站內可飲食。是原告所訴，核不
      足採。原告於捷運臺北站禁止飲食區飲食，縱非故意，亦難謂無過失，參諸司
      法院釋字第二七五號解釋：「按人民違反法律上之義務應受行政罰之行為，法
      律無特別規定時，雖不以出於故意為必要，仍須以過失為其責任條件。但應受
      行政罰之行為，僅須違反禁止規定或作為義務，而不以發生損害或危險為其要
      件者，推定為有過失，於行為人不能舉證證明自己無過失時，即應受處罰。」
      意旨，原告即應受罰。原告之訴為無理由，請判決駁回原告之訴。
　　理  由
一按「有下列情形之一者，處新臺幣一千五百元以上七千五百元以下罰鍰：一‧‧‧
  八於大眾捷運系統禁煙區內吸煙，或於禁止飲食區內飲食，或隨地吐痰、檳榔汁、
  檳榔渣、拋棄紙屑、煙蒂、口香糖、瓜果或其皮、核、汁、渣或其它一般廢棄物。
  。九‧‧‧。」大眾捷運法第五十條第一項第八款定有明文。
二經查，本件原告於八十九年三月二十二日十八時許，在捷運臺北站之禁止飲食區內
  食用麵包，經被告調派支援捷運保安之員警當場查獲之事實，為兩造所不爭執，被
  告依大眾捷運法第五十條第一項第八款規定，以八十九年三月二十二日編號第○○
  五七二九號「違反大眾捷運系統管理事件處分書」，裁處罰鍰一千五百元，有經原
  告當場簽收之上開處分書影本附原處分卷可按。
三原告雖起訴主張其自八十九年二月下旬開始乘坐捷運，捷運臺北站禁止飲食標誌不
  夠明顯、無宣導廣播，電動字幕於八十六年十月份才播放，八十九年六月始擺放可
  移動之「不可飲食」標示牌，且站內設有垃圾桶，其誤以為站內可飲食，尤其是吃
  麵包等語。但查：
  (一)原告應否受罰，係以其有無違反大眾捷運法之規定定之，非以被告有無設立禁止
    標誌、標線或廣播宣導為依據，亦不得以不知法律而免罰。
  (二)又臺北大眾捷運股份有限公司早自八十六年七月一日起，即不斷地透過全國性及
    區域性之大眾傳播媒體（包含平面及電子媒體）加強對民眾作廣泛及詳盡之宣導
    ，並派員至各車站及列車內向民眾勸止飲食之行為，同時各車站通車前，在出入
    口、大廳、月臺牆壁、電梯及列車上，皆已張貼完成禁止飲食之標誌及警語，更
    在各車站出入口噴上醒目之黃色禁食之標線，並經常於各車站及列車上以播音方
    式播送捷運系統內禁止飲食之相關規定等，為眾所週知之事實，並據被告載明於
    答辯狀，原告主張禁止飲食標誌不夠明顯、無宣導廣播乙節，並未提出證據證明
    ，尚難遽予採信。
  (三)行政罰不以處罰故意為要件，原告於禁止飲食區內食用麵包，違反大眾捷運法第
    五十條第一項第八款規定，縱非故意，亦難謂無過失，參以釋字第二七五號解釋
    ：「人民違反法律上之義務而應受行政罰之行為，法律無特別規定時，雖不以出
    於故意為必要，仍須以過失為其責任條件。但應受行政罰之行為，僅須違反禁止
    規定或作為義務，而不以發生損害或危險為其要件者，推定為有過失，於行為人
    不能舉證證明自己無過失時，即應受處罰。」意旨，自應上開規定處罰。
四被告依大眾捷運法第五十條第一項第八款規定，考量其違規情節，處以法定最低罰
  鍰一千五百元，並無違誤，一再訴願決定遞予駁回，亦無不合，均應予維持。原告
  徒執前詞，聲請撤銷原處分及一再訴願決定，為無理由，應予駁回。
據上論結，本件原告之訴為無理由，爰依行政訴訟法第二百三十六條、第一百九十五
條第一項後段、第九十八條第三項前段，判決如主文。
中　　華　　民　　國　　　九十一　　年　　　三　　　　月　　    八　　　日
                 臺 北 高 等 行 政 法 院   第 二 庭
                                         法  官 陳雅香
如不服本判決，應於判決送達後二十日內，以本訴訟事件所涉及之法律見解具有原則
性者，得依行政訴訟法第二百三十五條第一項規定提起上訴。
中　　華　　民　　國　　　九十一　　年　　　三　　　　月　　　十一　　　日
                                     法院書記官 鄭聚恩
